臺灣高等法院臺南分院刑事裁定
110年度聲再字第115號
再審聲請人
即受判決人  呂宜紋


代  理  人  蔡金保律師
上列再審聲請人因業務侵占案件，對於本院中華民國110年9月23
日110年度上易字第120號確定判決（原審案號：臺灣嘉義地方法
院108年度易字第816號，起訴案號：臺灣嘉義地方檢察署108年
度偵緝字第225號），聲請再審及停止刑罰之執行，本院裁定如
下：
    主  文
再審及停止執行之聲請均駁回。 
    理  由
一、再審聲請人即受判決人（下稱聲請人）呂宜紋聲請再審意旨
    （以下參本院卷附「刑事聲請再審狀」、「民國110 年10月
    29日本院訊問筆錄」）略以：聲請人因被訴業務侵占案件，
    經鈞院110年度上易字第120號判決（下稱原確定判決）有罪
    確定，因有新事實、新證據，且有足生影響於判決之重要證
    據漏未審酌，足認聲請人應受無罪之判決，爰依刑事訴訟法
    第420條第1項第6款及第421條之規定聲請再審，並依刑事訴
    訟法第435條第2項之規定裁定停止刑罰之執行。茲分述如下
    ：
　㈠○○○股份有限公司（下稱○○○公司）申辦之臺灣中小企業銀行
    股份有限公司民雄分行帳號00000000000號帳戶（下稱本案
    帳戶）内之存款金額，可能為資本、信用寄託、消費借貸或
    是洗錢等原因不一而足，而經濟部於105年7月21日經授中字
    第10534185490號函覆○○○公司登記資料，資本額為新臺幣(
    下同)200萬元（見106年度偵字第1099號偵查卷第17頁），
    原確定判決第7頁第3行以下採認「被告呂宜紋於偵查中即明
    確承認○○○公司從來沒有開過會」等語，亦即○○○公司未曾辦
    理增資，資本額只有200萬元，該200萬元於105年7月20日即
    遭賴奕璋違法轉走，原確定判決漏未審酌上開經濟部函覆○○
    ○公司登記資料始終沒有辦理任何變更之事實，直接以推測
    擬制之方法認定「○○○公司具有獨立法人格，各股東於出資
    後該出資額即屬公司所有甚明，則本案帳戶内無論係股東吳
    振明於105年9月21日匯入之200萬元股款或其他款項《如9月1
    日、9月26日分別匯入112萬元、173萬元》均為○○○公司財產
    ，被告自不得擅自挪作私用」等語，認定不利於聲請人之事
    實未依證據。
　㈡按「公司應收之股款，股東並未實際繳納，而以申請文件表
    明收足，或股東雖已繳納而於登記後將股款發還股東，或任
    由股東收回者，公司負責人各處5年以下有期徒刑、拘役或
    科或併科新臺幣50萬元以上250萬元以下罰金。」、「公務
    員因執行職務知有犯罪嫌疑者，應為告發。」，公司法第9
    條第1項、刑事訴訟法第241條分別定有明文。106年度偵字
    第1099號偵查卷第28頁存摺資料載明105年7月20日轉帳200
    萬元，告訴人賴奕璋於109年11月3日在一審證述：「（為何
    匯出之200萬元，是匯至你跟呂宜紋帳戶，而非匯入林惠玲
    帳戶?)這筆錢是作金流，金流的錢不是股東出，是我們去處
    理。那時作金流的錢200萬元都是我先拿出來，用不同人的
    名義匯入。後來200萬元提領出來，100萬元匯入呂宜紋帳戶
    ，是呂宜紋說要先用，先跟我借錢。」，原確定判決如果毫
    無懷疑地確信○○○公司存款帳戶内之金額均為○○○公司財產，
    為何不敢職權告發!讓賴奕璋有機會澄清自己的所作所為!
　㈢原確定判決第4頁認定：「綜合上開各證人證述内容及被告供
    述，可知被告原為○○有限公司（下稱○○公司）負責人，以從
    事香品製香為業，因思及大量製造得以大幅降低進貨成本而
    有可觀利潤，賴奕璋及蔡文喨亦認香品製造有利可圖而同意
    出資入股以成立新的公司，被告則因己身債務問題而無現款
    ，故以○○公司之機器設備及原料等現物出資，其等商議既定
    後，即分別以資金入股及現物出資之方式，共同發起設立○○
    ○公司。」，完全沒有斟酌110年3月30日聲請人於準備程序
    提出之○○公司機器設備搬運進入○○○公司的清單，以及證人
    蔡尚庭於110年8月17日之證述，證明○○公司有14,894,995元
    的資產，及○○公司於○○○公司成立前之產銷門市資料，○○公
    司早就站穩市場，足以獨當一面，何需成立○○○公司，成立○
    ○○公司也完全沒有大量製造、大幅降低進貨成本之事實，原
    確定判決第8頁即認：「依○○公司的資料顯示，○○公司的股
    東自始至終都是一人公司，從未把林惠玲列名其上，此有○○
    公司之變更登記表可稽，若林惠玲等人有買○○公司的股份，
    何以不列名其上？被告辯稱是出賣○○公司股份云云，顯與事
    實不符而無可取」云云。查○○公司於○○○公司成立之前既有
    機器設備及原物料，生產及門市齊全，何需再成立○○○公司
    ，之所以成立○○○公司乃是賴奕璋以幫聲請人整合債務作為
    蠶食鯨吞○○公司資產的手段，聲請人資金遭人控制不得不低
    頭配合，此為常人的經驗法則，詎原確定判決從頭到尾違反
    經驗，不顧有利於聲請人之事證，做出完全背離事實之認定
    。　　
　㈣原確定判決第7頁認定：「辯護人稱偵查卷第24頁所附105年8
    月22日成立的○○○公司書面資料並非正式股權或資產資料云
    云，然姑不論此書面是否正式的股權或資產資料，但亦可說
    明被告與賴奕璋、林惠玲新設○○○公司成立時的持股分配狀
    況，也可間接說明林惠玲是○○○公司發起人而非向被告購買○
    ○公司的股份；何況，被告於偵查中經檢察官訊問時即供稱
    ：『○○○公司在臺企銀帳戶内的匯款入庫金額是股東匯進來的
    ，是成立公司的』等語明確，益見林惠玲是出資入股○○○公司
    而非向被告購買○○公司的股份，被告與辯護人所稱係出賣股
    份云云，顯與事實不符。」。查該份○○○公司的書面資料完
    全沒有任何人表示為正式的股權或資產證明，日期時間及蔡
    文喨之證述均明確證實乃是提供給蔡文喨討論參考之資料，
    原確定判決既然硬要認定聲請人侵占○○○公司存款，則什麼
    是○○○公司的財產首應調查清楚，賴奕璋、蔡文喨等人隨便
    說說交付給聲請人多少錢，難道都不需要任何佐證，完全口
    說為憑，吳振明匯入○○○公司帳戶的金額用途為何，也完全
    沒有經過調查，賴奕璋於一審係證稱：「○○○公司正式成立
    後，吳振明另於105年9月22日匯款200萬元至本案帳戶就是
    資金入股，但吳振明之股份係寄在我名下而未出名。」，則
    吳振明匯入200萬元既然是計在賴奕璋名下，為何不是購買
    其股份而是資金入股?為何會屬於○○○公司之財產?原確定判
    決又稱：「被告占○○○公司的股份數是其與其他股東的約定
    ，○○公司的資產多少並無必然的關係，且縱認○○公司的資產
    有14,894,995元，但被告係提供生財器具給○○○公司使用，
    是否有移轉所有權之情形，不無疑問，不得以○○公司資產直
    接換算被告占○○○公司的股份數」，則認定○○○公司18股共1,
    800萬元資產之證據何在!資產何來！證人賴菁妮109年11月1
    7日即證述：「（○○○公司跟○○公司，其資產如何區分？）○○
    ○公司沒有任何資產。」。　
　㈤證人賴菁妮109年11月17日證述：「（在105年間，呂宜紋有
    住過妳那裡嗎?)他有在我的租屋處待過。待了幾天，但不是
    長時間。（呂宜紋為什麼會去住妳那邊？）因為賴奕璋不讓
    他回家，而我是賴奕璋法律上的堂妹。（所以住妳那邊呂宜
    紋就可以偷溜回家？）對。（呂宜紋住在妳家，他是自由來
    往抑或有人接送？)是有人會來載他。」等語，聲請人連人
    身自由都已經遭受控制，賴奕璋豈有可能讓聲請人接觸到存
    摺印章！聲請人一直強調於本件起訴第一次開庭之後才選任
    辯護人聲請閱卷才得知帳戶資料，原確定判決卻執著於「被
    告另於105年10月12日自本案帳戶内提領17萬元之處分公司
    財產行為，被告先於偵查中稱『提領用途已經忘記』等語，嗣
    於原審《即一審》審理時供稱：這筆錢我是拿去繳納○○公司之
    票款，因為○○○公司購買東西都是開○○公司的票，我必須拿
    這筆錢去給付○○公司的支票款』等語，嗣改稱：『這其中的7
    萬元為我賣股所得，10萬元已交給賴奕璋』等語，前後供述
    不一，已難輕信」（見原確定判決第6頁）、「被告於原審《
    即一審》審理之初供稱：『林惠玲是跟我買○○○公司的股份，
    林惠玲有匯293萬元到○○○公司臺企銀民雄分行』等語，然其
    嗣又改稱：『是賣300萬元○○公司的股份給林惠玲』等語，前
    後所述已有不一，被告如果出賣股份，實難想像其會將出賣
    哪家公司的股份搞混，可見其所供賣股之說，難以採信。」
    （見原確定判決第8頁）。查告訴人等資金集團投資的目的
    應該不難判斷，資金部分聲請人根本沒有接觸的機會，依原
    確定判決之理由反面思考，聲請人如果可以接觸相關帳戶存
    摺，豈會連基本的事實都不清楚，其理至明！據告訴人賴奕
    璋於109年11月3日在一審之證述，聲請人身為董事長，連10
    0萬元都還要跟賴奕璋借，則○○○公司帳戶之存摺、印章當然
    不可能交由聲請人保管，此應為一般通常人所應有之經驗法
    則，如本案帳戶之存摺、印章是由聲請人保管，吳振明沒有
    與聲請人接觸，200萬元款項如何得知要匯入本案帳戶，又
    聲請人若要侵占本案帳戶款項，105年9月26日一次提領轉帳
    即可，何需另外在105年10月12日才再提領17萬元，更扯的
    是，聲請人侵占完17萬元之後，再將餘額5,050元之本案帳
    戶存摺丟還給賴奕璋，這樣的事實，法院竟然也可以接受！
    證人林文元證述賴奕璋交付存摺印章之地點、情狀明確，如
    果法院真的認為其證述顯係出於迴護聲請人之詞，何不一併
    提出偽證罪之職務告發!　
　㈥聲請人於一審第一次提出之準備書狀第3頁55行以下明白表示
    賴奕璋就去找人合資，他找的人聲請人都不認識，也沒有互
    動，其中蔡文喨（即林惠玲的男朋友，聲請人曾經賴奕璋介
    紹拿父親的土地抵押向他借款200萬元。）；另於二審辯護
    狀第13頁陳述：「105年10月24日跳票之後，105年10月25日
    呂宜紋還去斗六簽發投資金額300萬元本票予蔡文喨收執，
    也足以證明該300萬元即是向呂宜紋私人購買○○公司資產之
    股金，所以跳票之後蔡文喨才會要求呂宜紋簽發該張本票，
    後來蔡文喨搬走○○公司資產抵債之後才將本票歸還。」。乃
    原確定判決認「辯護人主張被告與林惠玲已就該300萬元成
    立和解(其言下之意有賣股300萬元之事實），並提出金錢借
    貸契約1份、面額200萬元、300萬元的本票各1紙等為證。惟
    查，辯護人提出之金錢借貸契約、200萬元的本票等日期為1
    04年7月15日、7月22日，而本件發生之日期為105年間，可
    見此資料與本案無關，另該300萬元的本票，林惠玲已否認
    有收執，該本票顯不能證明與本案有關，因此辯護人所提上
    開資料無足為被告有利的認定。」，竟以發生日期不對及林
    惠玲否認有收執，認為是與本案無關的抗辯，本件事實過程
    確實複雜，辯護人也花了相當時間整理辯護狀在開庭之前即
    提出，目的是為了避免法院誤判事實，實在令人難以想像法
    院會做出這樣的認定。
  ㈦原確定判決認：「如果300萬元是賣股所得，何需得到賴奕璋
    的同意才能提領？又為何不一次提領，反而大費周章分成二
    次提領，且多提領10萬元，再將這10萬元交給賴奕璋，此種
    過程顯然違反常情；況被告又稱本案林惠玲（蔡文喨）把錢
    拿給賴奕璋，但賴奕璋沒交給我，賴奕璋於本案都沒出錢云
    云，如果屬實，其領款為何要得到賴奕璋的同意，又為何要
    把10萬元交給賴奕璋？且股東們既然都沒出錢，賴奕璋也沒
    把蔡文喨的投資款300萬元（或350萬元)交給被告，何來有3
    00萬元的賣股所得？凡此，都可證明被告所辯前後矛盾且違
    反常理，顯係圖卸之詞，不足採信。」等語，將聲請人一再
    說明的蔡文喨以林惠玲之名義購買聲請人○○公司股份金額30
    0萬元（其中100萬元表示要扣抵賴奕璋之欠款，要求賴奕璋
    提出，實際匯款給賴奕璋的金額200萬元），以及聲請人經
    計算積欠賴奕璋965萬元，賴奕璋以幫聲請人整合債務為由
    蠶食鯨吞○○公司資產之事實，就是因為賴奕璋一直沒把蔡文
    喨的投資款300萬元交給聲請人，所以才會有之後賴奕璋補
    存金額入本案帳戶，再指示林文元及聲請人前去轉帳提領，
    如此淺明事實，豈會前後矛盾而違反常理！又何來全挑有利
    於己而為辯解!要提供哪一個帳戶以供提領完全係由賴奕璋
    決定，存入本案帳戶的目的可以想像一方面為了提供蔡文喨
    查證，另一方面也可以藉此控制聲請人，類似的被害人也不
    是只有聲請人一人，聲請人在不得已之下丟下○○公司14,894
    ,995元資產逃跑擺脫惡勢力的控制，司法不但沒有加以保護
    ，反而卻是附和加以修理，到底是在維護什麼正義！
　㈧聲請人陳稱「支付○○公司第一、二期租金即為○○公司臺企銀
    帳戶所支出」，有聲請人於一審提出刑事準備㈤狀附件為憑
    ，何來無所憑據？原確定判決竟謂「被告自本案帳戶轉帳至
    ○○公司之款項並非用於支付○○公司租金而與○○○公司無關，
    被告辯稱其自本案帳戶内轉帳及提領款項係用以支付○○○公
    司相關費用云云，亦屬無據。」，聲請人真是無言以對！　
  ㈨原確定判決先是認為「然被告既以現物出資方式入股，則被
    告所提供之設備及原物料已為○○○公司資產，應無疑義」（
    見原確定判決第12頁），繼而認定「被告占○○○公司的股份
    數是其與其他股東的約定，○○公司的資產多少並無必然的關
    係，且縱認○○公司的資產有14,894,995元，但被告係提供生
    財器具給○○○公司使用，是否有移轉所有權之情形，不無疑
    問」（見原確定判決第13頁），已然自相矛盾。聲請人向賴
    奕璋借款金額經計算共計965萬元，聲請人獨資的○○公司資
    產14,894,995元慘遭掠奪一空，聲請人根本不敢吭聲，如該
    等資金集團沒有獲得滿意之收穫，豈有可能輕易放過聲請人
    ！賴奕璋與蔡文喨均有獲取非法利益，並無任何損害，至為
    灼然！而聲請人並非弱智，豈有可能會去侵占310萬元存款
    而捨棄14,894,995元資產，事涉聲請人是否有侵占之主觀犯
    意，原確定判決不予斟酌，以自相矛盾之判決理由，逕謂屬
    於枝節性問題而與業務侵占乙節無涉，亦顯有就足生影響於
    判決之重要證據漏未審酌之再審理由。
二、聲請人及代理人另於110年11月3日提出「刑事準備書狀」，
    其意旨略以：
　㈠關於聲請人獨資之○○公司資產價值14,894,995元部分：
  ⒈105年8月22日成立之○○○公司書面資料，其中設備原料資產14
    ,894,995元為○○公司所有，○○○公司並未向○○公司購買，○○
    公司也沒有開立發票給○○○公司，即便設備原料作為出資的
    股權數也都還沒有討論定案，所有資產都還是○○公司所有。
　⒉證人賴菁妮於一審109年11月17日審理時證述：「【辯護人請
    求提示偵卷第24頁○○○公司出資資料，審判長提示予證人閱
    覽】（上載設備原料資產14,894,995元，這是否是當時○○公
    司的資產價值？）沒錯。」、「（這個價值有實際的盤點過
    嗎？）是我盤點的。」。
　⒊原確定判決先是認為「然被告既以現物出資方式入股，則被
    告所提供之設備及原物料已為○○○公司資產，應無疑義」（
    見原確定判決第12頁），繼而認定「被告占○○○公司的股份
    數是其與其他股東的約定，○○公司的資產多少並無必然的關
    係，且縱認○○公司的資產有14,894,995元，但被告係提供生
    財器具給○○○公司使用，是否有移轉所有權之情形，不無疑
    問」（見原確定判決第13頁），判決理由前後矛盾，等同沒
    有就該部分做出判斷。
  ㈡上開資產已被賴奕璋、蔡文喨等人瓜分完畢：
  ⒈告訴人賴奕璋於一審109年11月3日審理時證述：「（○○○公司
    資產淨值1400萬元，呂宜紋離開後，你找不到呂宜紋，之後
    呂宜紋是否搬走？)沒有。」、「（上開機械、原料、設備
    之資產，現在何處?)欠款被拖走，原料被拿走，公司員工薪
    水也沒有發放，廠房租金也沒有處理。被告可以跑，我不能
    跑，我還要應付股東。」、「（被告離開後，後續都是你出
    面處理?)我不想出面，但人家不讓我走，廠商也找我。」。
　⒉證人蔡文喨於109年11月17日證述：「（呂宜紋跑路後，你有
    去○○○公司搬走或是佔據大概3分之2的機械設備跟原物料？
    ）我有去工廠，我的總投資額約350萬元，賴奕璋也有欠我
    錢，所以我總共拿走價值398萬9千5百元的機械與原物料，
    賴奕璋也表示同意，搬走物品清單是賴奕璋所開立，價值都
    是賴奕璋說了算，也沒有折價。」、「（前稱至工廠拿走價
    值398萬9千5百元的機械與原物料，所指為何？）【提出手
    機明細清單，拍照附卷】這是賴奕璋的筆跡，是他寫給我的
    。『烏沉155包』、『新山50包』、『「TO沉20』是製香原料的粉
    ，價格都是賴奕璋告訴我的，因為當時呂宜紋已經跑掉，所
    以我無法接觸到呂宜紋，都是賴奕璋報給我的價格，表示是
    公司進料的價格。『射出機4台』、『半自動15洞手工機1台』、
    『半自動2洞』、『攪拌桶50斤1台』、『批香架160架』、『批香車
    10台』、『製貢香機1台』、『批貢香車10台』、『貢香架200架』
    、『鐵高1台』的價格都是賴奕璋跟我說的，『鐵高』就是堆高
    機，總共價值為2,717,500元。另外還有前帳『紙箱35135』、
    『材料76800』、『網路電話費4800』，這是賴奕璋跟我說公司
    的欠款，我要負擔4分之1即30,433元，所以我還拿3萬多元
    給賴奕璋。另外上載『2/0 0000000』是我去搬成品香的價值
    ，加起來總共是3,989,500元」。
  ⒊吳振明搬回去的機器設備現在還有在生產，依附件所示照片
    的價值也是超過200萬元，如有需要，也可以傳訊證人吳進
    財（電話：0000000000)。
　⒋依上所示，○○公司資產價值14,894,995元被賴奕璋、蔡文喨
    等人瓜分完畢，聲請人甚至不敢吭聲，足以證明聲請人根本
    不可能有侵占之勇氣，遑論侵占之故意！只是任人宰割的對
    象!
　㈢○○○公司並無310萬元資產可供侵占：
　⒈經濟部於105年7月21日經授中字第10534185490號函覆○○○公
    司登記資料，資本額為200萬元(106年度偵字第1099號偵查
    卷第17頁）。106年度偵字第1099號偵查卷第28頁存摺資料
    載明105年7月20日轉帳200萬元，賴奕璋於109年11月3日在
    一審證述：「（為何匯出之200萬元，是匯至你跟呂宜紋帳
    戶，而非匯入林惠玲帳戶?)這筆錢是作金流，金流的錢不是
    股東出，是我們去處理。那時作金流的錢200萬元都是我先
    拿出來，用不同人的名義匯入。後來200萬元提領出來，100
    萬元匯入呂宜紋帳戶，是呂宜紋說要先用，先跟我借錢。」
    ，該筆200萬元存款早已被賴奕璋挪用。
　⒉原確定判決第7頁第3行以下採認「被告於偵查中即明確承認○
    ○○公司從來沒有開過會」等語。即賴奕璋、蔡文喨等人亦從
    未表示○○○公司有開過會。　　
　⒊賴奕璋於一審係證稱：「○○○公司正式成立後，吳振明另於10
    5年9月22日匯款200萬元至本案帳戶就是資金入股，但吳振
    明之股份是計在我名下而未出名。」。即便解釋成購買賴奕
    璋之股份，也應該是賴奕璋借用○○○公司帳戶接受匯款，不
    能直接算是○○○公司之資產。　
　⒋證人賴菁妮於109年11月17日即證述：「（○○○公司跟○○公司
    ，其資產如何區分？）○○○公司沒有任何資產。」 
  ⒌上開證據足以證明○○○公司根本沒有310萬元款項可供侵  占
    ，原確定判決均未加以審酌。　
  ㈣○○公司產銷健全，成立○○○公司純係賴奕璋為了蠶食鯨吞○○公
    司資產的手段，聲請人因為資金遭賴奕璋控制才會低頭配合
    ：　　
  ⒈110年3月30日聲請人於準備程序當庭提出之○○公司機器設備
    搬運進入○○○公司的清單及門市照片，足以證明當時○○公司
    資產價值合計14,894,995元，機器、設備、原物料及門市齊
    全。　　
　⒉證人蔡尚庭於110年8月17日之證述，證明○○公司於○○○公司成
    立前之產銷門市狀況，○○公司早就站穩市場足以獨當一面。
    　
　⒊○○公司於○○○公司成立之前既有機器、設備、原物料及門市，
    當時已經在生產製作香品且有多個門市，何需再成立○○○公
    司，之所以成立○○○公司，乃是賴奕璋以幫聲請人整合債務
    作為蠶食鯨吞○○公司資產的手段，聲請人資金遭人控制不得
    不低頭配合，原確定判決就上開證據毫無審酌。　
　㈤蔡文喨以林惠玲之名義購買聲請人股權金額300萬元，指示 
    賴奕璋轉交聲請人：　
　⒈蔡文喨於109年11月17日證述：「（本件的○○○公司你出資多
    少？)當初說入股4股，1股100萬元，後來投資300萬元，但
    之後另有投資臥香60萬元，所以那時是350萬元。後來我沒
    有加到4股，但股東名冊上是寫我4股，實際上並沒有，我還
    缺50萬。」。林惠玲於106年2月22日偵訊時稱：「(你投資○
    ○○公司多少錢？）我投資350萬元，我是交現金給賴奕璋轉
    交給呂宜紋。」。　
　⒉賴奕璋於106年度偵字第1099號詐欺案106年2月22日偵訊時供
    稱：「（呂宜紋投資多少？）1仟萬，但他有讓股給別人。
    」，所謂讓股之說，顯然是不小心說溜嘴，沒有理由被認為
    是迴護聲請人之詞!　
　㈥聲請人因有提領蔡文喨購買股權300萬元 ，才會簽發300萬元
    本票予蔡文喨收執：　
　⒈105年10月24日跳票之後，105年10月25日聲請人去斗六簽發
    投資金額300萬元本票予蔡文喨收執，足以證明該300萬元即
    是向聲請人私人購買股權之股金，所以跳票之後蔡文喨才會
    要求聲請人簽發該張本票，後來蔡文喨搬走○○公司資產抵債
    之後才將本票歸還(見一審卷第141頁）。　
　⒉原確定判決認「辯護人主張被告與林惠玲已就該300 萬元成
    立和解（其言下之意有賣股300萬元之事實），並提出金錢
    借貸契約1份、面額200萬元、300萬元的本票各1紙等為證。
    惟查，辯護人提出之金錢借貸契約、200萬元的本票等日期
    為104年7月15日、7月22日，而本件發生之日期為105年間，
    可見此資料與本案無關，另該300萬元的本票，林惠玲已否
    認有收執，該本票顯不能證明與本案有關，因此辯護人所提
    上開資料無足為被告有利的認定」，完全避開聲請人提出證
    據所為之主張，等同並未加以審酌。　
　㈦○○○公司承租○○公司廠房租金由○○公司支付，證明還是以○○公
    司為對外經營之主體：　
　⒈支付○○公司第一、二期租金即為○○公司臺企帳戶所支  出，
    有一審提出之刑事準備㈤狀附件為憑。
  ⒉原確定判決竟認「被告自本案帳戶轉帳至○○公司之款項並非
    用於支付○○公司租金而與○○○公司無關，被告辯稱其自本案
    帳戶内轉帳及提領款項係用以支付○○○公司相關費用云云，
    亦屬無據。」，顯然未依證據裁判，亦有新事實、新證據之
    適用。
　㈧關於○○○公司申辦之本案帳戶之存摺印章何人保管：　
　⒈證人林文元於109年11月1 7 日證述：「（105年9 月26日轉
    帳293萬元，是否你去處理？) 是我去處理的，賴奕璋在其
    保安二路處所委託我去處理，賴奕璋叫我去處理的，存簿等
    資料都在賴奕璋處。存摺、印章是放在桌上，賴奕璋叫我去
    處理的。（該293萬元，後續匯入○○公司帳戶30萬元 、林昆
    永帳戶30萬元、呂宜紋帳戶40萬元、○○公司帳戶193萬元 ，
    帳戶資料何人告知你的？）賴奕璋跟我說上開我所匯款者的
    支票沒有過，當日3點半之前要存入，否則會跳票，因此賴
    奕璋請我匯入，但匯入這些戶頭資料究竟何人告訴我的，我
    不確定。（匯款後，存摺跟印章你如何處理？）交還賴奕璋
    。(○○○公司臺灣企銀帳戶之存摺、印章，確定平常都是由賴
    奕璋保管？）確定。」。
　⒉比對賴奕璋自己所述：「○○○公司正式成立後，吳振明另於10
    5年9月22日匯款200萬元至本案帳戶就是資金入股，但吳振
    明之股份是計在我名下而未出名。」，原確定判決如有加以
    審酌，可以證明本案帳戶存摺印章係由賴奕璋所保管，如本
    案帳戶之存摺、印章是由聲請人保管，吳振明沒有與聲請人
    接觸，200萬元款項如何得知要匯入本案帳戶，賴奕璋又怎
    麼放心匯入本案帳戶。
　㈨上開事證，除了附件吳振明所搬走機器設備的照片之外，全
    部都是在原確定判決卷證裡面既有之證據，除了該當於新事
    實、新證據之外，亦有就足生影響於判決之重要證據漏未審
    酌之再審理由。　　　　
　㈩賴奕璋同意並交付存簿及印章後，為了不讓聲請人離開視線
    ，通知林文元到保安二路處所拿存簿及印章去匯款，其中30
    萬元匯入○○公司陽信銀行帳戶繳納貨款；30萬元匯入林昆永
    農會帳戶，清償箱架工程之木工款項；40萬元匯入聲請人玉
    山銀行帳戶，清償為了大量進貨而向友人黃俊佑之借款；19
    3萬元匯入○○公司臺灣企銀帳戶，清償元興公司貨款73萬元
    ，另外120萬元是賴奕璋介紹聲請人去向綽號「野狼」之人
    以烏沉粉抵押所為之借款。後來閱卷之後，才知道相關金流
    ，賴奕璋在105年9月26日當日先現金存入173萬元，補充不
    足款項，再通知林文元拿存簿及印章去匯款，聲請人索取蔡
    文喨300萬元股權款項也都是投入公司經營之用，賴奕璋竟
    然連罪名都可以誣陷到法院全盤接受，真是令人佩服！
　原確定判決有上開新事實、新證據，及對上開足生影響於判
    決之重要證據漏未審酌之再審理由，爰狀請鈞院鑒核，裁定
    准予開始再審。　
　又聲請人確實蒙受冤屈，原確定判決經臺灣嘉義地方檢察署
    檢察官通知應於110年11月16日下午15時到案執行（110年執
    字第3044號、3045號) ，祈請依刑事訴訟法第435條第2項之
    規定裁定停止刑罰之執行。
三、按再審制度，係為發現確實之事實真相，以實現公平正義，
    而於案件判決確定後，另設之特別救濟管道，重在糾正原確
    定判決事實認定之錯誤，惟確定判決因生既判力進而有執行
    力。是有罪判決確定後，為受判決人利益聲請再審，必其聲
    請理由合於刑事訴訟法第420條第1項各款所定情形之一，或
    第421條有足生影響於判決之重要證據漏未審酌者，始准許
    之。次按有罪之判決確定後，因發現新事實或新證據，單獨
    或與先前之證據綜合判斷，足認受有罪判決之人應受無罪、
    免訴、免刑或輕於原判決所認罪名之判決者，為受判決人之
    利益，得聲請再審；第1項第6款之新事實或新證據，指判決
    確定前已存在或成立而未及調查斟酌，及判決確定後始存在
    或成立之事實、證據，刑事訴訟法第420條第1項第6款、第3
    項分別定有明文。準此，所謂「新事實」或「新證據」，須
    具有未判斷資料性之「新規性」，舉凡法院未經發現而不及
    調查審酌，不論該事實或證據之成立或存在，係在判決確定
    之前或之後，就其實質之證據價值未曾予評價者而言。如受
    判決人提出之事實或證據，業經法院在審判程序中為調查、
    辯論，無論最終在原確定判決中本於自由心證論述其取捨判
    斷之理由；抑或捨棄不採卻未敘明其捨棄理由之情事，均非
    未及調查斟酌之情形。通過新規性之審查後，尚須審查證據
    之「顯著性」，此重在證據之證明力，由法院就該新事實或
    新證據，不論係單獨或與先前之證據綜合判斷，須使再審法
    院對原確定判決認定之事實產生合理懷疑，並認足以動搖原
    確定判決而為有利受判決人之蓋然性存在。而該等事實或證
    據是否足使再審法院合理相信足以動搖原有罪之確定判決，
    而開啟再審程式，當受客觀存在的經驗法則、論理法則所支
    配，並非聲請人任憑主觀、片面自作主張，就已完足。如聲
    請再審之理由僅係對原確定判決之認定事實再行爭辯，或對
    原確定判決採證認事職權之適法行使，任意指摘，或對法院
    依職權取捨證據持相異評價，縱法院審酌上開證據，仍無法
    動搖原確定判決之結果者，亦不符合此條款所定提起再審之
    要件（最高法院109年度台抗字第263號裁定意旨參照）。又
    同法第421 條關於不得上訴於第三審法院之案件，就足以影
    響判決之重要證據漏未審酌，得聲請再審之規定，雖然未同
    時配合修正，且其中「重要證據」之法文和上揭新事證之規
    範文字不同，但涵義其實無異，應為相同之解釋；從而，再
    審聲請人依憑其片面、主觀所主張之證據，無論新舊、單獨
    或結合其他卷存證據觀察，綜合判斷之評價結果，如客觀上
    尚難認為足以動搖第二審確定判決所認定之事實者，同無准
    許再審之餘地（最高法院104 年度台抗字第125 號裁定要旨
    參照）。再按刑事訴訟法第421 條所稱「重要證據漏未審酌
    」，與修正後刑事訴訟法第420條第3項規定聲請再審之「新
    證據」要件相仿，均指該證據之實質證據價值未經判斷者而
    言。若聲請人所提出之證據，係判決確定前已存在或成立，
    且經法院調查及斟酌者，即與「漏未審酌」之要件不合（最
    高法院107年度台抗字第1174號、104年度台抗字第125號裁
    定意旨參照）。
四、聲請人因業務侵占案件，經臺灣嘉義地方法院以108年度易
    字第816號為有罪判決後，聲請人不服判決提起上訴，經本
    院以110年度上易字第120號審理後，仍為有罪判決，全案因
    不得上訴第三審法院而告確定等情，有前開本院判決書及臺
    灣高等法院被告前案紀錄表在卷可稽，並經本院調取上開刑
    事案卷全卷核閱屬實，依刑事訴訟法第426條第1項之規定，
    本院為再審之管轄法院。又刑事訴訟法第424條規定：依第4
    21條規定，因重要證據漏未審酌而聲請再審者，應於送達判
    決後20日內為之，茲原確定判決書正本係於110年10月1日送
    達聲請人之住所，因未獲會晤聲請人本人，而將判決正本交
    與有辨別事理能力之同居人即其祖父呂金安收受送達等情，
    有送達證書在卷可按（見原確定判決卷第259頁），亦經本
    院調取該案卷查明無訛，是聲請人於同年10月5日具狀向本
    院聲請再審，依前揭規定，尚未逾聲請再審之20日法定期間
    ，合先敘明。
五、經查：
　㈠原確定判決認定聲請人犯業務侵占罪，所憑之證據及其認定
    之理由，係依憑聲請人之供述、證人賴奕璋、林惠玲、林文
    元、蔡文喨、蔡尚庭、呂蕓安、賴菁妮之證述，及○○○公司
    設立登記資料、發起人名簿、商工登記公示資料查詢、經濟
    部105 年7 月21日函、○○○公司設立登記表、本案帳戶存簿
    封面影本及交易明細、○○公司陽信銀行帳戶交易明細、林昆
    永農會帳戶交易明細、聲請人玉山銀行帳戶交易明細及本案
    帳戶於105 年10月12日提款17萬元取款憑條等證據資料，本
    於事實審法院職權而綜合歸納、分析予以判斷後，於理由內
    詳為說明認定所憑之依據與得心證之理由，而認定聲請人確
    犯業務侵占罪，且對於聲請人否認犯罪所辯各節何以不足採
    取，亦已依憑卷內證據資料，於理由內一一詳為指駁說明，
    所為論斷說明，核與卷內訴訟資料悉無不合。是原確定判決
    本其自由心證對證據予以取捨及判斷，並無違背一般經驗法
    則及論理法則之情事甚明。
　㈡關於證據之調查，係屬法院之職權，而法院就調查證據之結
    果，本於自由心證之原則，而為斟酌取捨，是證據之證明力
    如何，係屬法院之職權範圍，原確定判決既已就受判決人涉
    案之證據、如何認定其違法之理由，予以審酌認定，並於理
    由欄中敘明，而其證據之取捨並無違反論理或經驗法則，即
    難認其所為之論斷係屬違法，受判決人就屬法院職權認定之
    範疇任意予以指摘，自有未合。尤其，證據證明力的強弱，
    應由直接參與證據調查之法官決定之，此為刑事訴訟直接審
    理之基本原則，而證據證明力之判斷，並非可切割為單一證
    據獨立判斷，必須由事實審法院綜合全部事證，逐一剖析證
    據與待證事實之關係，再綜合所有已經證明的事實認定犯罪
    事實之有無。不容以事後指摘單一事證自由心證之不合，據
    為再審之事由（最高法院105 年度台抗字第513號裁定意旨
    參照）。查，聲請再審意旨雖執前詞，以原確定判決就足生
    影響於判決之重要證據漏未審酌，且有新事實、新證據為由
    ，主張原確定判決實有違誤，而有再審之必要云云。然細繹
    其前開聲請再審理由，顯將原確定判決所為明白論斷置於不
    顧，仍持已為原確定判決指駁之陳詞再事爭辯，或對於事實
    審法院取捨證據與自由判斷證據證明力之職權行使，徒憑己
    意加以質疑，任意指為違法，或單純為事實上枝節性之爭辯
    ，以圖證明其在原確定判決法院所為有利之主張為真實，本
    院自難僅憑再審聲請人之己見，恣意對案內證據持相異之評
    價，即認為具有聲請再審之理由。
　㈢至再審意旨雖以證人吳進財及所提出之現場照片，證明賴奕
    璋等人瓜分○○公司之資產，然此部分之證據與聲請人是否有
    侵占○○○公司之存款並無關聯，且就該等證據本身單獨觀察
    ，或與案卷內證據綜合觀察判斷，亦均無法動搖原確定判決
    ，令人產生合理懷疑聲請人應受無罪、免訴、免刑或輕於原
    確定判決所認定罪名之判決，是認此等證據難認係新證據。
六、綜上所述，聲請人所舉前揭聲請再審之理由，經本院審酌結
    果，認與刑事訴訟法第420 條第1 項第6 款及第421條得為
    再審之要件不合，是其再審聲請為無理由，應予駁回。又聲
    請人再審之聲請，既應駁回，則其停止刑罰執行之聲請，自
    屬不應准許，而應併予駁回。
據上論斷，應依刑事訴訟法第434條第1項，裁定如主文。　　
中　　華　　民　　國　　110 　年　　12　　月　　9 　　日
                  刑事第三庭    審判長法  官  陳連發
                                      法  官  洪榮家
                                      法  官  何秀燕　　
以上正本證明與原本無異。
不得抗告。
　　　　　　　　　　　　　　　　　　　書記官  翁心欣
中　　華　　民　　國　　110 　年　　12　　月　　9 　　日